【裁判字號】    89,訴,1318
【裁判日期】    900808
【裁判案由】    營利事業所得稅
【裁判全文】
臺北高等行政法院判決                            八十九年度訴字第一三一八號
                              .
    原      告  濟泰營造股份有限公司
    代  表  人  甲○○
    訴訟代理人  丁○○
    被      告  財政部臺北市國稅局
    代  表  人  乙○○（局長 ）
    訴訟代理人  戊○○
                丙○○
右當事人間因營利事業所得稅事件，原告不服財政部中華民國八十九年七月十八日台
財訴第0000000000號訴願決定，提起行政訴訟。本院判決如左：
    主  文
原告之訴駁回。
訴訟費用由原告負擔。
    事  實
甲、事實概要：緣原告八十六年度營利事業所得稅結算申報案，原列報營業收入新台
    幣（以下同）三一、八六三、０七二元，營業成本為二五、一七一、八二七元，
    全年所得額為三八０、五四八元。經被告初核以原告中和抽水站工程業已竣工，
    而原告申報於預收款一七、七０五、０四０元，是應轉列本期營業收入，乃核定
    營業收入為四九、五六八、一一二元，又因該工程之工程材料、人工及工程費用
    未按工程別分別計算成本，致無法勾稽查核，乃將該工程依同業利潤標準成本率
    核定營業成本為一三、九八六、九八一元。原告對該工程按同業利潤標準核定不
    服，申經復查，未獲變更，提起訴願，仍遭駁回，惟其猶未甘服，遂向本院提起
    行政訴訟。
乙、兩造聲明：
    一、原告聲明：訴願決定及原處分均撤銷。（依原告於起訴狀所載及於準備程序
                  中所為聲明）
    二、被告聲明：駁回原告之訴。
丙、兩造之爭點：
    依原告補提中和抽水站帳冊憑證、合約等資料，重核結果，原處分有無錯誤？
原告主張：依原告於起訴狀所載及於準備程序中陳述略以：
  一、原告有提示帳冊憑證、合約等供被告查核，在同一年度（即八十六年度）有承
      包二個以上之工程，原申報列為已完工程之三一‧八六三‧０七二元，因未提
      示詳細成本分析資料，被以同業利潤方核定成本，原告並無異議，但有詳細資
      料、人工工程費用之中和抽水站未完工程轉列已完工程，亦採用相同方式核定
      成本，被告顯昧於事實。
  二、近年來營造業不景氣，原告所承攬之工程均為自由市場經濟體制下，以六到八
      折底價搶標而來，並非似國營營造業以工程底價議價而來，況且獨占性質之榮
      工處、中華工程公司等同業，亦沒有如此高之淨利，營造業非無形之服務業，
      而是要靠水泥、紅磚、地磚、砂石、模板、鋼筋等建材、人工費用堆砌而成，
      工程既經發包業主驗收完工，其所需投入之建材、人工費用無庸置疑，被告以
      概括之同業利潤標準核定該工程成本，實有未當。
被告主張之理由：
      本件原告八十六年度營利事業所得稅結算申報案，經被告初核以原告中和抽水
      站工程業已竣工，乃將原告原申報於預收款項下一七、七０五、０四０元，轉
      列本期營業收入。又該工程之相對成本原列報為一六、二六七、二四三元，因
      該工程之工程材料、人工、工程費用未按工程別分別計算成本，致無法勾稽查
      核，乃將該工程之營業成本按同業利潤標準核定為一三、九八六、九八一元〔
      即17,705,040元×（1-21%）=13,986,981元〕。原告不服，主張已提供中和抽
      水站工程之成本資料，被告依同業利潤標準核定營業成本實有未當，請重新查
      明云云，申經被告復查決定以：經查原告本期原申報完工仁愛公園等多項工程
      ，因工程成本皆未按工程別分別計算，故依同業利潤標準（成本率百分之二十
      一）申報工程成本為二五、一七一、八二七元〔申報營業收入31,863,072×（
      1-21 %）〕。案經被告初查將中和抽水站預收工程款一七、七０五、０四０元
      轉列本期營業收入，相對帳列工程成本一六、二六七、二四三元（含材料八、
      二三六、二００元、直接人工六、五二三、四二五元及製造費用一、五０七、
      六一八元）並予以轉列本期工程成本，惟經查其中金額較大之耗用材料在全年
      進料帳中查無相同之進料，而直接人工與製造費用均無分攤表可資勾稽，且其
      全部工程成本均未按工程別分別計算，混淆不清，被告依同業利潤標準核定其
      營業成本，與首揭所得稅法等規定，並無不合。
  三、本案依原告於本件訴訟中所報有關中和抽水站工程，經予查核結果，其所得為
      新台幣（下同）三、八一一、九八五元，占所報預收數一七、七０五、０四０
      元（該等工程營業收入）之百分之二十一‧五三，高於被告於原核定按部頒同
      業利潤標準核定之毛利率（營業毛利率）百分之二十一，對原告更為不利，依
      前行政法院著六十二年判字二九八號：「依行政救濟之法理，除原處分適用法
      律錯誤外，申請復查之結果，不得更為不利於行政救濟人之決定。」之判例，
      宜仍維持原核定所得。
    理  由
程序方面：
    本件原告經合法通知，無正當理由而未於言詞辯論期日到場，核無民事訴訟法第
三百八十六條各款所列情形，爰依行政訴訟法第二百十八條準用民事訴訟法第三百八
十五條第一項前段，由被告聲請而為一造辯論判決。
實體方面：
一、按「稽徵機關進行調查或復查時，納稅義務人應提示有關各種證明所得額之帳簿
    、文據；其未提示者，稽徵機關得依查得之資料或同業利潤標準，核定其所得額
    。」及「本法第八十三條所稱之帳簿文據，其關係所得額之一部或關係課稅年度
    中某一期間之所得額，而納稅義務人未能提示者，稽徵機關得就該部份依查得之
    資料或同業利潤標準核定其所得額。」分別為所得稅法第八十三條第一項及同法
    施行細則第八十一條所明定。次按「帳簿文據，其關係所得額之一部而未能提示
    者，依所得稅法施行細則第八十一條規定辦理。但其核定所得額，以不超過當年
    度全部營業收入淨額依同業利潤標準核定之所得額為限。」「在同一年度承包二
    個以上工程者，其工程成本應分別計算，如混淆不清，無法查帳核定其所得額時
    ，得依所得稅法施行細則第八十一條之規定辦理。」復為查核準則第六條第一項
    及第二十四條第五項所規定。又按「依行政救濟之法理，除原處分適用法律錯誤
    外，申請復查之結果，不得為更不利於行政救濟人之決定。」原行政法院（現改
    制為最高行政法院）著有六十二年判字第二九八號判例可參。
二、本件被告原核定，以原告中和抽水站工程業已竣工，乃將原告原申報於預收款項
    下一七、七０五、０四０元，轉列本期營業收入。又該工程之相對成本原列報為
    一六、二六七、二四三元，因該工程之工程材料、人工、工程費用未按工程別分
    別計算成本，致無法勾稽查核，乃將該工程之營業成本按同業利潤標準核定。原
    告不服，主張已提供中和抽水站工程資料，可供稽核。是本件所需審究者乃依原
    告補提中和抽水站帳冊憑證、合約等資料，重核結果，原處分有無錯誤？案經本
    院命原告將相關帳證資料再送被告查核，被告就原告所補提有關中和抽水站工程
    帳證資料，經予查核結果略以：原告列報成本為一六、二六七、二四三元，原申
    報係包括材料八、二三六、二００元、人工六、五二三、四二五元及製造費用一
    、五０七、六一八元，經查依原告提供之進貨簿逐筆核對，其本期由材料轉入人
    工之明細如進貨帳第十九頁第二十一欄位之起重工程九０、三六五元起至第二十
    一頁最後一欄模板四二、二五０元止，合計五十九筆，金額一三、七七五、三七
    ０元，但經查筆數第十三、十五～十九、二十一～二十六等十二筆金額合計三、
    八一一、九八五元和已申報耗用材料八、二三六、二００元之明細帳項次一、四
    、五、八、九、十、十五、十六、十七、二十一、二十五、二十六重複列計，應
    予減除，故人工應予認列為二、七一一、四四０元，（6,523,425－3,811,985＝
    2711,440），有被告提出之中和抽水站工程重新查核之報告附卷可稽，故該工程
    部分，其所得至少為三、八一一、九八五元，占所報預收數一七、七０五、０四
    ０元（該等工程營業收入）之百分之二十一‧五三，高於被告於原核定按部頒同
    業利潤標準核定之毛利率（營業毛利率）百分之二十一，對原告更為不利，依首
    開前行政法院六十二年判字二九八號判例，被告不得增估補稅。從而，本件被告
    按同業利潤標準核定，對原告既無不利，原處分並無違誤，訴願決定予以維持亦
    無不合，原告起訴為無理由，應予駁回。
據上論結，本件原告之訴為無理由，爰依行政訴訟法第九十八條第三項前段，第二百
十八條，民事訴訟法第三百八十五條第一項前段，判決如主文。
中      華      民      國     九十     年      八      月      八      日
                               臺 北 高 等 行 政 法 院  第 四 庭
                                           審 判 長 法  官  張瓊文
                                                    法  官  李得灶
                                                    法  官  黃清光
右為正本係照原本作成。
如不服本判決，應於送達後二十日內，向本院提出上訴狀並表明上訴理由，如於本判
決宣示後送達前提起上訴者，應於判決送達後二十日內補提上訴理由書（須按他造人
數附繕本）。
中      華      民      國     九十     年      八      月     十三     日
                                                    書記官  楊子鋒


司法院資訊處製作；財團法人民間司法改革基金會備份。
